臺灣桃園地方法院刑事判決　　　　　　 94年度簡上字第111號
上　訴　人
即　被　告　乙○○　31歲民.
上列被告因家暴傷害等案件，不服本院民國九十三年十二月二十
日所為之九十三年度桃簡字第一九二二號簡易判決（聲請簡易判
決處刑案號：臺灣桃園地方法院檢察署九十三年度偵字第一九二
二號）提起上訴，本院合議庭判決如下：
    主  文
原判決撤銷。
乙○○傷害人之身體，處有期徒刑參月，如易科罰金，以參佰元
折算壹日。
    事  實
一、乙○○與甲○○係男女朋友關係，二人自民國九十二年八月
    起同居至同年十二月止，故曾有事實上之夫妻關係，為家庭
    暴力防治法第三條第三款所稱之家庭成員。二人嗣因相處不
    睦，迭有衝突，於九十三年五月十八日上午六時許，甲○○
    至乙○○位在桃園縣桃園市○○街四十八巷八號四樓之住處
    ，表明欲與乙○○分手，乙○○聞言心生不滿，竟基於傷害
    之犯意，先行拉住正欲離去之甲○○之右手，致甲○○跌坐
    在客廳沙發上後，以拳頭朝甲○○頭部猛力重擊，甲○○立
    即以手護住臉部，身體並呈捲曲狀，惟乙○○仍未停手，復
    徒手毆打甲○○手、腳等處，甲○○因而受有頭部外傷併腦
    震盪及右手、右手臂、左手臂、右腿多處挫瘀傷等傷害。
二、案經甲○○訴由桃園縣政府警察局桃園分局報請臺灣桃園地
    方法院檢察署檢察官偵查起訴。
    理  由
一、訊之被告乙○○坦承與告訴人甲○○原為同居男女關係，惟
    矢口否認有何傷害之犯行，辯稱：本件案發時間應為九十三
    年五月十七日，且伊當天並未毆打告訴人，至於告訴人身上
    所受之傷害，係因當天伊向告訴人提分手，告訴人一時情緒
    失控，自行以頭部撞牆，伊為制止告訴人，故拉扯其手部所
    致云云。
二、本院經查：
  (一)就本件案發時間究係九十三年五月十七日亦或十八日乙節，
    訊之告訴人於警詢、偵查及本院準備程序時均稱係九十三年
    五月十八日，且表示其於案發當日晚間有先至敏盛綜合醫院
    就診，復至桃園縣政府警察局桃園分局同安派出所報案，並
    提出桃園縣警察局刑警隊受理刑事案件報案三聯單一紙以實
    其說，本院對此亦函詢敏盛綜合醫院及桃園縣政府警察局桃
    園分局，告訴人前揭所述是否屬實？敏盛綜合醫院函覆本院
    ，告訴人確有於九十三年五月十八日晚上九時許至該院就診
    ，而桃園縣政府桃園分局則函覆本院告訴人確實報案時間為
    九十三年五月十八日晚上九時三十分許，此有敏盛綜合醫院
    及桃園縣政府桃園分局之函文各一紙附卷足憑。雖卷附告訴
    人首至桃園縣政府警察局桃園分局同安派出所製作訊問筆錄
    之訊問時間欄記載為九十三年五月十七日，然依該分筆錄所
    載之內容觀之，員警訊問告訴人係於何時遭毆傷？告訴人答
    以：今日早上六點三十分，並於今日後方特別註明為「十八
    日」（詳見九十三年度偵字第一三二五六號卷第六頁），是
    足認該筆錄之訊問時間欄所填之九十三年五月十七日應係誤
    載。綜上所述，堪認本件案發時間應係九十三年五月十八日
    ，被告稱本件案發時間，係九十三年五月十七日，容有誤會
    。
  (二)由被告有於上開時、地，以如事實欄所載之方式毆打告訴人
    等情，迭經告訴人於警詢、偵查及本院審理時證述甚詳，且
    其前後所述均相符，並無出入之處，而告訴人因而受有頭部
    外傷併腦震盪及右手、右手臂、左手臂、右腿多處挫瘀傷等
    傷害，亦有敏盛綜合醫院所出具之診斷證明書一紙附卷可稽
    。參酌告訴人所述遭被告毆打之方式、部位與其所提出之診
    斷證明書所示之傷害部位、情形均吻合，是堪認告訴人所述
    屬實，應值採信。被告雖於本院審理時以前詞置辯，惟被告
    已於偵查中坦承：案發當天係因告訴人吵要分手，雙方吵架
    致發生拉扯，可能是在拉扯間導致告訴人受傷害等語明確（
    詳見九十三年度偵字第一三二五六號第三十五頁），是告訴
    人所受傷害要非自殘及被告制止其自殘行為所致，故被告前
    揭所辯，顯係臨訟推諉卸責之詞，自難採信。
  (三)至被告於本院準備程序及審理時，再三以告訴人於案發當日
    在其住處停留至晚間七時，始與其一同離去乙節，質以告訴
    人若確遭其毆打，又豈會在其住處停留近十二小時？而辯稱
    告訴人所述非實乙節，訊之告訴人於本院審理時，固不否認
    其當日在被告住處停留至晚上七時始離去，惟表示係因遭被
    告毆打頭部後，出現頭昏、嗜睡及嘔吐之情形，身體極度不
    適，故未離去等語，參酌被害人遭被告猛力重擊頭部後，即
    受有腦震盪之傷害，已如前述，而常人於受有腦震盪傷害之
    情況下，多伴隨有頭昏、嗜睡之情形，嚴重者甚而會出現昏
    迷之現象，此為社會所週知，是告訴人稱因頭部遭被告重擊
    而昏睡因而未離去，要非故意滯留被告住處乙節，應值採信
    ，亦併此敘明。
三、綜上所述，本件事證明確，被告所辯，無非事後卸責之詞，
    不足採信，被告犯行洵堪認定，應依法論科。
四、按家庭暴力者，謂家庭成員間實施身體或精神上不法侵害之
    行為；又家庭暴力罪者，謂家庭成員間故意實施家庭暴力行
    為而成立其他法律所規定之犯罪，家庭暴力防治法第二條第
    一項、第二項著有明文。查被告與告訴人原係男女朋友關係
    ，二人自九十二年八月起同居至同年十二月止，分據被告及
    告訴人供承在卷，故渠二人曾有事實上之夫妻關係，屬家庭
    暴力防治法第三條第三款所定之家庭成員。核被告所為，係
    犯刑法第二百七十七條第一項之普通傷害罪。又被告上開傷
    害犯行亦屬家庭暴力防治法第二條第二項之家庭暴力罪，惟
    因家庭暴力防治法之上開條文並無罰則規定，是以此部分傷
    害犯行僅依前開刑法普通傷害罪之規定予以論罪科刑，附此
    敘明。原審以被告犯罪事證明確，予以論罪科刑，固非無見
    ，然原審認本件案發時間係九十三年五月十七日，尚有未洽
    ，被告上訴否認其有傷害犯行，固無足採，然原判決既有上
    開可議之處，自應由本院予以撤銷改判。爰審酌被告其犯罪
    之動機、手段、告訴人所受之傷勢及其犯罪後之態度等一切
    情狀，是處如主文第二項所示之刑，並諭知易科罰金之折算
    標準，以示懲儆。
據上論斷，應依刑事訴訟法第四百五十五條之一第三項、第三百
六十九條第一項前段、第三百六十四條、第二百九十九條第一項
前段，刑法第二百七十七條第一項、第四十一條第一項前段，罰
金罰鍰提高標準條例第一條前段、第二條，判決如主文。
本案經檢察官廖先志到庭執行職務
中　　 華 　　民　 　國　 九十四　 年　 八　　月　八　日
           臺灣桃園地方法院刑事第十庭
               審判長法  官  江德民
                     法  官  許炎灶
                     法  官  柯姿佐
以上正本證明與原本無異
本件不得上訴
                     書記官   張淑芬
中　　華　　民　　國　  九十四  　年　  八　　月　九　日
附錄論罪科刑法條
中華民國刑法第277條第1項
(普通傷害罪)
傷害人之身體或健康者，處三年以下有期徒刑、拘役或一千元以
下罰金。
